臺灣高等法院刑事判決　　　　　　　　95年度上易字第2454號
上　訴　人
即　被　告　甲○○
　　　　　　　　　　　號2樓
選任辯護人　康英彬律師
上列上訴人即被告因竊盜案件，不服臺灣桃園地方法院95年度易
字第504號，中華民國95年10月25日第一審判決（起訴案號：臺
灣桃園地方法院檢察署95年度偵字第46號），提起上訴，本院判
決如下：
    主  文
上訴駁回。
    事  實
一、甲○○於民國92年間，甫因竊盜案件，經臺灣桃園地方法院
    檢察署檢察官依刑事訴訟法第253條之規定，為職權不起訴
    處分在案（不構成累犯）。詎仍不知悔改，竟意圖為自己不
    法之所有，於94年12月4日下午5時許，在桃園縣中壢市○○
    路○段12之1號之「優果檳榔攤」處，憑藉與店家熟識，以佯
    稱借用洗手間之方式進入該檳榔攤內室，徒手竊取屬店家所
    有，放置該處未使用冰箱中之七星牌香菸2條，並放入隨身
    攜帶之包包攜出「優果檳榔攤」，倒入停放附近其所有車牌
    號碼SNP-118號輕型機車之置物箱內後，再接續以借用洗手
    間為名，進入「優果檳榔攤」內室，以相同之方式竊取黑大
    衛牌香菸1條，嗣於放入包包之際，恰為檳榔攤老闆乙○○
    、老闆娘張蓓馨發覺報警處理，並藉觀看檳榔攤架設之監視
    錄影器拍攝畫面及核對香菸數量，查悉甲○○竊取七星牌香
    菸2條之事。
二、案經被害人乙○○訴由桃園縣政府警察局中壢分局報告臺灣
    桃園地方法院檢察署檢察官偵查起訴。
    理  由
一、訊之上訴人即被告甲○○矢口否認有於上開時、地竊取香菸
    之犯行，並辯稱：上開香菸是其在中壢市忠貞市場向販賣私
    菸之小販購買而來。並非竊自被害人乙○○所經營之檳榔攤
    云云。惟查被告於原審已坦承有從被害人之檳榔攤內室拿取
    黑大衛牌香菸1條之事實，辯稱：其拿取黑大衛牌香菸1條係
    為購買，自始即有付款之意，未料產生誤會云云，期於原審
    及本院所供，相互即有齟齬。
二、且查：
（一）被告上開竊盜犯行，業經證人即「優果檳榔攤」之老闆乙
      ○○、老闆娘張蓓馨夫妻於原審到庭證述明確，且就被告
      如何因買檳榔與2人熟識，當天被告如何藉口借洗手間進
      入檳榔攤內室，雙方當時之對話內容為何，及被告為2人
      發現竊盜後當場愣住之反應等情節，暨事後透過其等架設
      之監視錄影器所攝畫面，發現被告將2條七星牌香菸倒入
      車牌號碼SNP-118號輕型機車置物箱內，及發現檳榔攤內
      室未使用之冰箱中堆置之七星牌香菸有缺少等查悉經過，
      均詳加證述（見原審卷第89至97、111至118頁）
（二）而證人即本案承辦警員黃慶東，亦於原審到庭就本案查獲
      過程，及被告原係表示2條七星牌香菸乃購自便利商店，
      嗣因無法提供發票及商家名稱以實其說，始改稱在忠貞市
      場購買之矛盾之處，證述詳實（見原審卷第84至88、96、
      97 頁），3名證人所證主要情節，均屬一致（至於細節略
      有出入之處，詳如後述）。
（三）此外，並有發現上開2條七星牌香菸後所拍攝之現場照片4
      張（見偵查卷第40、41頁）、「優果檳榔攤」之現場圖1
      份及現場照片8張（見原審卷第14至18頁）在卷可稽。
（四）衡諸證人乙○○、張蓓馨均與被告熟識，被告張蓓馨尚且
      表示被告為其檳榔攤之主要客戶（見原審卷第111頁），
      核與被告於本院審理期日所稱：其每天都會前去購買新台
      幣六百元之檳榔云云相符。且查證人乙○○、張蓓馨於原
      審審理期間，並均表示倘被告坦承犯行，則不追究其刑事
      責任（見原審卷第98、116頁），實無故意對被告為不實
      指證，破壞商店與客人和諧之關係，並自陷偽證刑責之理
      ；另證人黃慶東僅係依法執行勤務，與被告、被害人乙○
      ○、張蓓馨均無利害關係，更無設詞誣陷被告之必要，3
      名證人所證均堪採信。
（五）從而，被告之竊盜犯行，堪以認定。
三、被告雖於原審辯稱拿取上開黑大衛牌香菸係為購買云云；然
    依證人張蓓馨所證：「優果檳榔攤」營業店面處即有擺設黑
    大衛牌香菸，且整條或散裝均有，而被告先前亦從無在其不
    在場之情形下，自行拿取香菸之證詞（見原審卷第112、114
    、118頁）。衡以常情，被告如有意購買黑大衛牌香菸，自
    應於檳榔攤之營業處向商家購買，而非在借用洗手間之際，
    進入無人在內之內室，私自拿取他人香菸，且置入私人包包
    內。被告所辯，有意購買云云，無非係竊行遭發現逮獲後之
    遁詞至明。兼之被告前於92年間，甫因竊盜案件，經臺灣桃
    園地方法院檢察署檢察官以被告無前科且患有精神疾病，被
    害人亦表示不願追究之意為由，為不起訴處分在案，有臺灣
    桃園地方法院檢察署檢察官92年度偵字第8583號不起訴處分
    書1份在卷可稽（見偵查卷第42頁），如有瓜田李下之嫌，
    被告理應較常人更為敏感，其此等作為，自有違事理。參以
    證人張蓓馨明確證稱：其發覺被告時，被告楞在該處，甚至
    承認該竊盜犯行等語（見原審卷第112頁），被告有竊取該
    條黑大衛牌香菸之意，實甚明確。從而，被告既有偷竊之意
    ，並自承將黑大衛牌香菸1條置入包包內之事實為真，2名證
    人復均證稱被告已將該條香菸放入包包而置於實力支配之下
    ，被告此部分辯詞，顯無足採。至被告之辯護人雖爭執乙○
    ○、張蓓馨就細節之描述即斯時被告之包包是否已關上，有
    所出入（見原審卷第132頁反面），並指摘警員黃慶東有迴
    護之嫌云云，惟本案事發距今已久，且2名被害人本無意追
    究被告刑責，實未能苛求其等就此細節清楚記憶，另警員黃
    慶東無袒護被告或被害人之必要，業如前述，辯護人上開指
    摘，並不影響本院此部分認定。
四、被告於本院辯稱上開三條香菸均購自忠貞市場云云。另其於
    原審則辯稱：七星牌香菸2條，係其購自忠貞市場，自「優
    果檳榔攤」出來後，所以將之倒入機車置物箱，係為避嫌云
    云。惟依證人黃慶東所證，被告原係表示上開香菸購自便利
    商店，待證人黃慶東要其提供發票或商家供查證時，始改口
    如上（見原審卷第88頁），而經原審請警員偕同查訪，未見
    被告所稱之攤位，亦有桃園縣政府警察局中壢分局95年7月3
    日中警分刑字第0957024729號函暨檢送之忠貞市場現場圖、
    照片、查訪表等資料1份附卷可憑（見原審卷第42至48頁）
    ，被告所辯顯然有疑。
五、又被告雖稱將該2條七星牌香菸倒入機車置物箱係為避嫌云
    云。然依其所述時間順序，其並未於借用廁所之前即將香菸
    留在機車，而係先將該2條攜帶不便之香菸攜入「優果檳榔
    攤」之洗手間，待上完廁所後，再自檳榔攤攜出，將之倒入
    機車置物箱，與常人避嫌方式有異，兼之被告事後亦將另條
    黑大衛牌香菸置入該包包內，未見有何避嫌之舉，所述與外
    在表現，差距甚大。
六、再者，被告表示購入該2條七星牌香菸係為供己施用，則其
    攜帶1、2包即可，何需整條攜出？另依證人張蓓馨所證，被
    告第1次借完廁所後，係向其表示要去買東西，但依時間估
    算，被告應係將香菸倒入置物箱後，旋即返回（見原審卷第
    112頁），本院並參酌被告於本院所稱先後二次進入檳榔攤
    之時間差距約十分鐘，由此亦可得知證人張蓓馨所為上開證
    詞，信而有徵，應足採信。因此被告所稱其間有外出買東西
    云云，與前揭避嫌之說有所齟齬，其託詞辯稱離開檳榔攤之
    舉動亦有蹊蹺。此與前述證人乙○○、張蓓馨事後均察覺冰
    箱原排放整齊之七星牌香菸短少之事實互核，並參酌上開被
    告竊取黑大衛牌香菸1條之認定，被告竊取2條七星牌香菸之
    行為，亦甚明確。再者，若被告於本院辯稱該三條香菸均購
    自忠貞市場云云。然查何以被告經查獲時，其中二條七星牌
    香菸放置在機車箱物箱內，然另一條黑大衛牌香菸卻放置在
    其隨身攜帶之背包中，此顯有違常情。又其於原審雖稱：二
    條七星牌香菸是購自忠貞市場，該條黑大衛牌香菸是向被害
    人購買云云。然查既然被告於進入被害人所經營之檳榔攤前
    ，即已在忠貞市場向販賣私菸之小販購買二條七星牌香菸，
    何以於完全未經抽用之前，即又有意向被害人購買其他條香
    菸？其何以不於向小販購買二條七星牌香菸之際，同時購買
    黑大衛牌香菸？卻分時異地購買，亦難自圓其說。遑論經原
    審查證，根本並無在忠貞市場販賣私菸之小販存在。再查被
    告於本院審理時亦稱：其確有將二條七星牌香菸倒入機車置
    物箱內屬實，被告又稱其進入檳榔攤是要借用廁所，然查被
    告於十分鐘內先後二次借用廁所，即非尋常；再者被告為五
    尺以上之男子漢，竟攜帶背包如廁，且於如廁前刻意將背包
    內之香菸倒入機車置物箱內後，再攜帶空無一物之背包前去
    如廁，均與經驗法則有違。
七、被告雖再以忠貞市場販售私菸之人因自知違法，故避不出面
    ，其初始乃因擔心購買私菸有刑責，才會謊稱在便利商店購
    買，而其習慣將全部家當放在身上，隨身攜帶2條七星牌香
    菸，不足為奇云云置辯；惟本案發生迄今已逾半年，被告既
    表示事後仍有見過該菸商，自無不可以任何方式留下其資料
    或請警員協助確認，而被告於警詢時就購買地點說詞不一之
    回應，乃表示是一時糊塗（見偵查卷第8頁），未見有何擔
    心刑責之情形，又香菸2條體積非小，被告之包包放入2條香
    菸後，空間即甚狹隘，如何放置其他家當？所辯均與事理不
    符，不足採信。另被告之辯護人依據警員拍攝照片（見偵查
    卷第40、41頁），指稱扣案之七星牌香菸未見有被害人標示
    之記號，應非被害人之香菸云云，但此實涉及拍攝角度之問
    題，依上開照片香菸擺放位置，本無法見到作記號之處，況
    由卷附另張「優果檳榔攤」內室冰箱之照片（見原審卷第17
    頁）亦可知，被害人並非每條香菸均有記載該記號，此部分
    所辯並不足據為有利被告之認定。至證人乙○○於原審審理
    時，雖證稱其取回之2條七星牌香菸中，有1條包裝並不完整
    云云，與被告、證人黃慶東、證人張蓓馨所述，均有不符，
    而證人乙○○、黃慶東就觀看監視錄影畫面之時間點，所證
    亦略有出入，然證人乙○○嗣已自承記憶能力不佳，衡諸事
    發距證人證述之時間已久，證人細節之記憶有瑕疵，實未違
    情理，反足認乙○○與其他證人並無串證，辯護人指稱乙○
    ○對被告挾怨報復之質疑（見原審卷第108頁），並不實在
    。
八、證人即被告母親賴采翎於原審審理時，雖證稱94年12月4日
    下午2時許，有見到被告包包內有2條七星牌香菸云云（見原
    審卷第120、121頁）；然觀之被告於案發當日警詢時，表示
    其母親失蹤之說詞（見偵查卷第8頁），及證人賴采翎所證
    其因白天要上班，擔心被告找其說話，精神無法負荷，不敢
    讓被告知道住在何處，其係有空才去看被告之證詞，被告、
    證人賴采翎於當日是否確有見面，尚有疑義。況且，查獲之
    2條七星牌香菸乃被告自「優果檳榔攤」處取得之事實，業
    已認定如前，被告於本院審理時亦供稱：第一次自該檳榔攤
    走出後，有將背包內之七星牌香菸倒入機車置物箱內無誤，
    則證人賴采翎所證或係巧合、或係袒護，自不足據為有利被
    告之認定。
九、又被告之辯護人雖指被告精神狀況不佳，被告亦提出中華民
    國身心障礙手冊供參（見本院卷第40頁），惟衡諸前揭證人
    乙○○、張蓓馨、黃慶東就有關被告行為舉止及當下反應之
    證詞，尚難認被告行為時，有因精神障礙或其他心智缺陷，
    致不能辨識其行為違法或欠缺依其辨識而行為之能力，或是
    因上開原因，致其辨識行為違法或依其辨識而行為之能力，
    顯著減低之情形，而被告於原審及本院審理時，一切答辯均
    屬正常，經原審向被告經常就診之壢新醫院函詢被告精神狀
    況，該院覆稱：「個案為精神分裂症患者，應可回答所詢問
    之問題。」，有該院95年8月23日壢新醫字第2006080035號
    函在卷可稽（見原審卷第75頁），是此部分辯詞，自不影響
    被告本案罪刑之成立。至被告及其辯護人，指摘本案員警辦
    案，未能將監視錄影帶確實留存，扣案香菸在未究明何人所
    有之情形下，任意發還，致無從查證等語（見原審卷第132
    、133頁），固非無見，惟因證明被告犯罪應由檢察官負舉
    證責任，此證據滅失之不利益，亦應由檢察官承擔，對被告
    尚無何不利可言，僅因本案事證已甚明確，此等偵查技巧之
    瑕疵，並不影響本院上開認定而已，併予指明。
十、綜上所述，本案事證明確，被告犯行堪以認定，應依法論科
    。
十一、被告行為後，刑法部分條文及其配套規定業經變更，並均於
    95年7 月1 日施行，茲依規範行為後法律變更所生新舊法律
    比較適用之準據法即刑法第2 條第1 項之規定（最高法院95
    年5 月23日刑事庭第8 次會議決議參照），就與本案相關之
    法律變更，綜合全部罪刑為「從舊從輕」之整體比較（詳如
    附表所示），行為後之法律並未較有利於被告，是均應適用
    行為時即修正前之各規定論處。據此，核被告所為，係犯（
    行為時）刑法第320 條第1 項之竊盜罪。被告先後竊取七星
    牌香菸2 條、黑大衛牌香菸1 條之行為，係基於同一竊盜犯
    意下之接續行為，被害人相同，僅侵害1 個法益，只論以1
    罪。
十二  原審經詳細調查及審理後，基於以上相同之認定，並審酌被
    告正值盛年，不思正途，竟圖不勞而獲，竊取他人財產，所
    為非是，然竊取之物價值尚屬有限，暨其犯罪之動機、方法
    、前有竊盜犯行經檢察官職權不起訴處分在案之素行，及事
    後否認犯行之態度，不願供承犯行，浪費司法資源等一切情
    狀，因認檢察官對被告具體求刑有期徒刑4月（見本院卷第
    127頁），尚屬允當，茲量處有期徒刑四月，並諭知易科罰
    金之折算標準。本院經核原審認事用法均無不當，量刑並無
    過當。被告猶飾詞提起上訴否認犯罪，並稱原審量刑過重云
    云，為無理由，應予駁回。
據上論斷，應依刑事訴訟法第368條，判決如主文。
本案經檢察官姜貴昌到庭執行職務。
中　　華　　民　　國　　96　　年　　1　　月　　16　　日
　　　　　　　　　刑事第九庭審判長法　官  官有明
　　　　　　　　　　　　　　　　  法　官　陳世宗
　　　　　　　　　　　　　　　　  法　官　周盈文
以上正本證明與原本無異。
不得上訴。
                                  書記官　余姿慧
中　　華　　民　　國　　96　　年　　1　　月　　16　　日
附錄：本案論罪科刑法條全文
中華民國刑法第320條（普通竊盜罪、竊佔罪）
意圖為自己或第三人不法之所有，而竊取他人之動產者，為竊盜
罪，處 5 年以下有期徒刑、拘役或 5 百元以下罰金。
意圖為自己或第三人不法之利益，而竊佔他人之不動產者，依前
項之規定處斷。
前二項之未遂犯罰之。
附表：
┌──────┬───────────┬───────────┬────────────┐
│相關法律規定│行為時（修正前）之規定│裁判時（修正後）之規定│本案具體適用後之比較結果│
├──────┼───────────┼───────────┼────────────┤
│刑法第320 條│意圖為自己或第三人不法│意圖為自己或第三人不法│刑法第320 條第1 項條文本│
│第1 項      │之所有，而竊取他人之動│之所有，而竊取他人之動│身並未修正，惟其法定罰金│
│            │產者，為竊盜罪，處5 年│產者，為竊盜罪，處5 年│刑部分，雖不論依行為時或│
│            │以下有期徒刑、拘役或50│以下有期徒刑、拘役或50│裁判時之規定，罰金刑之最│
│            │0 元以下罰金。        │0 元以下罰金。        │高數額均屬一致，均為銀元│
│            │                      │                      │5,000 元即新臺幣15,000元│
├──────┼───────────┼───────────┤，但行為時罰金刑之最低數│
│刑法第33條第│罰金：1 元以上。      │罰金：新臺幣1,000 元以│額為銀元1 元，折算後為新│
│5 款        │                      │上，以百元計算之。    │臺幣3 元，裁判時罰金刑之│
├──────┼───────────┼───────────┤最低數額，則為新臺幣1,00│
│刑法施行法第│（無。惟另依「現行法規│中華民國94年1 月7 日刑│0 元，自以行為時之規定有│
│1 條之1     │所定貨幣單位折算新臺幣│法修正施行後，刑法分則│利於被告。              │
│            │條例」第2 條：「現行法│編所定罰金之貨幣單位為│                        │
│            │規所定金額之貨幣單位為│新臺幣（第1 項）。94年│                        │
│            │圓、銀元或元者，以新臺│1 月7 日刑法修正時，刑│                        │
│            │幣元之3 倍折算之。」、│法分則編未修正之條文定│                        │
│            │「罰金罰鍰提高標準條例│有罰金者，自94年1 月7 │                        │
│            │」第1 條前段：「依法律│日刑法修正施行後，就其│                        │
│            │應處罰金、罰鍰者，就其│所定數額提高為30倍。但│                        │
│            │原定數額得提高為2 倍至│72年6 月26日至94年1 月│                        │
│            │10倍。」等規定，將貨幣│7 日新增或修正之條文，│                        │
│            │單位折算為新臺幣及提高│就其所定數額提高為3 倍│                        │
│            │罰金之處罰數額。）    │（第2 項）。          │                        │
├──────┼───────────┼───────────┼────────────┤
│刑法第41條第│犯最重本刑為5 年以下有│犯最重本刑為5 年以下有│依行為時刑法第41條第1 項│
│1 項前段    │期徒刑以下之刑之罪，而│期徒刑以下之刑之罪，而│前段、罰金罰鍰提高標準條│
│            │受6 個月以下有期徒刑或│受6 個月以下有期徒刑或│例第2 條（已廢止）之規定│
│            │拘役之宣告，因身體、教│拘役之宣告者，得以新臺│，易科罰金係以銀元100 元│
│            │育、職業、家庭之關係或│幣1,000 元、2,000 元或│以上300 元以下折算1 日，│
│            │其他正當事由，執行顯有│3,000 元折算1 日，易科│換算新臺幣後，係以新臺幣│
│            │困難者，得以1 元以上3 │罰金。                │300 元以上900 元以下折算│
│            │元以下折算1 日，易科罰│                      │1 日；依裁判時刑法第41條│
│            │金。                  │                      │第1 項前段規定，其最低易│
├──────┼───────────┼───────────┤科罰金之折算標準為新臺幣│
│罰金罰鍰提高│依刑法第41條易科罰金或│（已廢止）            │1,000 元，自以行為時之規│
│標準條例第2 │第42條第2 項易服勞役者│                      │定有利於被告。          │
│條          │，均就其原定數額提高為│                      │                        │
│            │100 倍折算1 日；法律所│                      │                        │
│            │定罰金數額未依本條例提│                      │                        │
│            │高倍數，或其處罰法條無│                      │                        │
│            │罰金刑之規定者，亦同。│                      │                        │
└──────┴───────────┴───────────┴────────────┘
